【裁判字號】    94,建簡上,20
【裁判日期】    950530
【裁判案由】    給付工程款
【裁判全文】
臺灣臺北地方法院民事判決            94年度建簡上字第20號
上  訴  人  亞大金屬股份有限公司
法定代理人  丁○
訴訟代理人  潘永芳律師
複代理人    甲○○
被上訴人    皇輝營造有限公司
法定代理人  乙○○
訴訟代理人  丙○○
                        號
上列當事人間請求清償債務事件，上訴人對於中華民國94年8月
22日本院台北簡易庭94年度北建簡字第35號第一審判決提起上訴
，本院判決如下：
    主  文
上訴駁回。
第二審訴訟費用由上訴人負擔。
    事實及理由
一、上訴人主張：上訴人於民國（下同）93年6月29日與被上訴
    人簽訂工程合約書，由上訴人承攬施作被上訴人之「泰山生
    活文化館修建工程中之空間衍架雨庇採光罩工程」（下稱系
    爭工程），總工程款新台幣（下同）1,527,000元，上訴人
    應按被上訴人與業主議定之工程期配合施工，而被上訴人除
    支付定金、進場及安裝完成後之工程款共90%工程款外，並
    應於驗收完成後支付總工程款10%之尾款予上訴人，詎於上
    訴人按期施工完畢，被上訴人並完成驗收無誤後，被上訴人
    竟未依約給付工程尾款予上訴人，迄今仍欠尾款152,70 0
    元未給付。查兩造約定工期以被上訴人與業主間約定之工期
    施工，被上訴人與業主約定工期自通知日起7日內開工並於
    開工日起70日曆天完工，而被上訴人於93年7月23日來函通
    知上訴人，自93年7月30日起算70日曆天，再加上追加的15
    天工期，則上訴人於93年10月21日完工，並無逾期完工可言
    ，且兩造間並無逾期罰款之約定，是以被上訴人主張逾期罰
    款抵銷上開工程款並無理由，為此爰依民法第505條第1項之
    規定，請求被上訴人給付上開所欠工程尾款。並聲明：被上
    訴人應給付上訴人152,700元，及自起訴狀繕本送達翌日起
    至清償日止，按年息5%計算之利息。
二、被上訴人則以：兩造間約定工期以上訴人與業主議定之工期
    施工，而被上訴人與業主約定之工期為被上訴人受通知之日
    起7日內開工，開工之日起70日曆天完工，另加上追加15天
    ，共85日曆天，而本件自93年6月15日開工，應於93年9月9
    日完工，上訴人於93年10月21日完工，已遲延42天，扣除颱
    風追加2天、辦桌停工1天，則上訴人總計遲延39天。而被上
    訴人與業主之合約有逾期罰款之規定，兩造簽訂之系爭合約
    亦同意依被上訴人與業主之合約辦理，故依約按每逾期1天
    之逾期違約金應罰工程款千分之3計算，被告共應罰違約金
    292,613元，此違約金業已從被告所應支付予原告之尾款中
    扣款而無剩餘，縱認兩造間無違約金之約定，然本件因可歸
    責於上訴人事由，致被上訴人遭業主罰款292,613元，爰以
    開罰款抵銷本件工程款等語，資為抗辯。
三、本件經原審駁回上訴人之訴，上訴人不服提起上訴，聲明為
    ：(一)原判決廢棄。(二)被上訴人應給付上訴人152,700元，及
    自起訴狀繕本送達翌日起至清償日止，按年息百分之5計算
    之利息。被上訴人則聲明：上訴駁回。
四、兩造於93年6月29日簽訂系爭工程合約，約定工期依被上訴
    人與業主議定之工期施工，嗣上訴人於93年10月21日完工，
    而系爭工程因遲延完工，致被上訴人遭業主罰款292,613元
    等情，有系爭工程合約、泰山鄉公所繳款書、台北縣政府泰
    山鄉公所工程結算驗收證明書、台北縣泰山鄉公所93年9月
    24日函等附卷可參，且為兩造所不爭執，自堪信為真實。上
    訴人主張其並未逾期完工、且兩造間並無逾期罰款之約定，
    被上訴人則以前詞置辯，經查：
  (一)兩造間所簽立之系爭合約書第6條約定：「工程期限：1.工
    期依甲方（即被上訴人）與業主議定之工期，乙方（即上訴
    人）配合施工」，而被上訴人與業主簽訂之契約，第7條附
    件則約定：「本契約乙方（即被上訴人）同意於甲方（即業
    主）通知日起7日內開工，並於開工之日起70日曆天完工」
    ，足見兩造間所約定之工期，係以被上訴人受業主通知日起
    7日內開工、開工之日起70日曆天完工來計算，而非以上訴
    人受被上訴人通知後7日起計算，上訴人以其於93年7月23
    日始受被上訴人通知，應自93年7月30日起算工期云云，並
    不足採。而被上訴人受通知後於93年6月15日開工，再追加
    15天，應於93年9月9日完工，上訴人於93年10月21日始完工
    ，顯已遲延42天，再扣除颱風2天、辦桌1天無法施工，總計
    上訴人遲延39天應堪認定。
  (二)又系爭工程合約第5條第6項僅約定：「如因違反合約應予罰
    款者，乙方同意在應付工程款中扣除絕無異議」，並無「逾
    期罰款依被上訴人與業主議定之違約金」之約定，系爭工程
    合約亦無逾期完工罰款之約定，是以被上訴人主張兩造間有
    逾期罰款違約金之約定云云，並無理由。然債務人遲延者，
    債權人得請求其賠償因遲延而生之損害，民法第213條第1項
    定有明文，查本件被上訴人向業主承攬之工程分為「系爭工
    程」與「活動中心整修部分」兩部分，然「活動中心整修部
    分」已依約完工並經業主驗收完成，惟上訴人所承作之系爭
    工程遲至93年10月21日始完工，致後續霓虹燈裝配及排油煙
    機裝配無法如期完工，延至93年11月12日才全部完工，共計
    延誤64天，被上訴人遭業主罰款292,613元（1,524,025×
    3/1000×64）等情，有泰山鄉公所繳款書附卷可參（見本院
    卷第54、55頁），足見該罰款中之遲延39日、違約金共17
    8,311元（計算式：1,524,025×3/1000×39＝178,311元以
    下四捨五入）係可歸責於上訴人所致，該金額已逾上訴人所
    得請求之金額，是以被上訴人以該損害賠償額抵銷系爭工程
    尾款，自屬有據。
五、綜上所述，本件因可歸責於上訴人之事由遲延完工致被上訴
    人受有損害178,311元，被上訴人以之抵銷應給付上訴人之
    尾款152,700元，已全部抵銷殆盡，則上訴人請求被上訴人
    給付工程尾款，為無理由，不應准許。原審為上訴人敗訴之
    判決，於法並無不合，上訴意旨指摘原判決不當，求予廢棄
    改判，為無理由，應予駁回。
六、本件事證已臻明確，兩造其餘之攻擊或防禦方法、未經援用
    之證據，經本院斟酌後，認均不足以影響本判決之結果，自
    無一一詳予論駁之必要，併此敘明。
七、據上論結，本件上訴為無理由，依民事訴訟法第436條之1第
    3項、第449條第1項、第78條，判決如主文。
中    華    民    國    95    年    5     月    30    日
        民事第五庭    審判長法  官  翁昭蓉
                            法  官  陶亞琴
                            法  官  蔡如琪
以上正本係照原本作成
本件不得上訴
中    華    民    國    95    年    5     月    30    日
                            書記官  劉寶鈴


司法院資訊處製作；財團法人民間司法改革基金會備份。
